【裁判字號】    98,交聲,211
【裁判日期】    980227
【裁判案由】    聲明異議
【裁判全文】
臺灣臺南地方法院交通事件裁定         98年度交聲字第211號
移送機關    交通部公路總局嘉義區監理所臺南監理站
異議人即
受處分人    甲○○
上列異議人即受處分人因違反道路交通管理處罰條例案件，對於
交通部公路總局嘉義區監理所臺南監理站民國98年2月6日所為之
裁決處分（處分案號：嘉監南字第裁74-S00000000號），聲明異
議，本院裁定如下：
    主    文
原處分撤銷。
甲○○不罰。
    理    由
一、原處分意旨略以：異議人即受處分人甲○○（下稱異議人）
    於民國97年9月22日19時50分許，將其所有車牌號碼ST-7146
    號自用一般小客車，停放在臺南市○○路○段生活美學館前
    ，因「於身心障礙專用停車位違規停車」，經臺南市警察局
    交通隊警員予以製單逕行舉發，嗣經交通部公路總局嘉義區
    監理所臺南監理站（下稱原處分機關），以異議人違規事實
    明確，依道路交通管理處罰條例第56條第1項第10款之規定
    ，裁處異議人罰鍰新臺幣（下同）1,200元等語。
二、本件異議意旨略以：異議人於92年11月26日即領有身心障礙
    手冊，開車停放「身障格位」定會置放「身障停車證」。異
    議人於97年9月22日當天駕車前往生活美學館上書法課，並
    將車輛停放在府前路一段上，未料下課後發現車子已被拖吊
    。異議人前往拖吊場取車時，曾向拖吊場收費員表示異議人
    確有將身障停車證置放在擋風玻璃左上角處，可能該停車證
    的塑膠黏貼處受陽光熱能反射而脫落，可否請其一同到車子
    旁查看駕駛座位下是否有身障停車證，惟收費員稱係以拖吊
    時警方在現場所見之實況為準，異議人不得已先繳交拖吊費
    1,000元後，開車回家，本以為沒事，卻在之後接到驗車廠
    電話表示要驗車，且異議人另須向監理所繳交罰款1,200元
    ，經異議人向監理站申訴後，市警局所提出予監理站之4張
    照片，均未去拍攝異議人之「駕駛座腳踏」處，而97年9月
    22日晚上收費員也沒跟到車旁查看，但異議人上車後卻發現
    駕駛座下有「身障停車證」，故為此聲明異議，請求撤銷原
    處分等語。
三、按汽車駕駛人停車時，於身心障礙專用停車位違規停車，處
    600元以上1,200元以下罰鍰，道路交通管理處罰條例第56條
    第1項第10款定有明文。次按使用身心障礙者專用停車位者
    ，除掛有專用牌照之車輛外，應將專用停車位識別證置於汽
    車擋風玻璃明顯處或黏貼於機車車首，以供查核檢驗，為身
    心障礙者專用停車位設置辦法第9條所明定。惟道路交通管
    理處罰條例於90年1月17日增訂第56條第1項第10款規定，其
    立法目的，係為落實保障身心障礙者之停車權益，亦即為避
    免不具身心障礙身分之人，擅用專為殘障者設置之停車位，
    而侵害身心障礙者應有之停車權利，故該條款所指之「違規
    停車」，參酌身心障礙者保護法第48條第1項後段（在設有
    殘障者專用停車標誌處所，非殘障用車不得停放）、道路交
    通安全規則第112條第1項第5款（在設有殘障者專用停車標
    誌處所，非殘障用車不得停放）之規定，當係指非領有專用
    停車位識別證明之身心障礙者或其家屬，占用身心障礙者專
    用停車位，或非殘障用車在設有殘障者專用停車標誌處所停
    車者而言，是上開條款所謂之「違規停車」，自以處罰真正
    侵害身心障礙者停車權益之違規行為為限。
四、本件異議人之車牌號碼ST-7146號自用小客車，向臺南市政
    府申請有身心障礙者專用停車位識別證（編號：668號），
    有效期限至97年12月31日，有異議人提出之中華民國身心障
    礙手冊及專用停車位識別證影本各1紙在卷可憑。異議人於
    前述時、地停車之際，疏未將專用停車位識別證妥適地置於
    擋風玻璃明顯處，固有違身心障礙者專用停車位設置管理辦
    法第9條之規定，致執勤員警無法當場查認該自用小客車是
    否具有使用專用停車位之資格，而製單舉發。惟依前揭說明
    ，放置專用停車位識別證，僅係供他人或執法者辨識使用身
    心障礙者專用停車位者，是否為有權使用者之方法之一，縱
    身心障礙者或其家屬有疏未將專用停車位識別證置放於車內
    以供辨識之情形，究非當然等同該身心障礙者或其家屬即無
    權利使用身心障礙者專用停車位。是以將領有專用停車位識
    別證之身心障礙者或其家屬，僅因疏忽未將專用停車位識別
    證確實妥當置放於汽車擋風玻璃明顯處以供辨識之情形，與
    未領有專用停車位識別證之人，占用身心障礙者專用停車位
    ；或非殘障用車在設有殘障者專用停車標誌處所停車之情形
    ，等同視之，顯已逾越道路交通管理處罰條例第56條第1項
    第10款規定之立法本旨。
五、綜上所述，本件異議人於使用身心障礙者專用停車位之際，
    疏未將身心障礙者專用停車位識別證妥當置於擋風玻璃明顯
    處，固有違身心障礙者專用停車位設置管理辦法第9條之規
    定。惟道路交通管理處罰條例第56條第1項第10款規定之立
    法目的，既係避免不具殘障資格之人，擅自占用專為身心障
    礙者設置之停車位，侵害身心障礙者應有之停車權益，非為
    處罰未依規定置放專用停車位識別證以供查驗之身心障礙駕
    駛人或其家屬，且同條例復未針對身心障礙者或其家屬未依
    規定置放證件，而停放於身心障礙專用停車位之情形設有處
    罰明文。則本件異議人既領有專用停車位識別證，縱疏未將
    識別證妥適置於車上供查證，而有可議之處，然依現行法既
    無處罰明文，自不能比附援引，逾越立法本旨，以道路交通
    管理處罰條例第56條第1項第10款規定作為裁法依據。異議
    人本件違規事實既屬不罰，原處分機關未察，逕以異議人違
    反道路交通管理處罰條例第56條第1項第10款之規定，裁處
    異議人罰鍰1,200元，即有未洽。是本件異議為有理由，原
    處分應予撤銷，另為異議人不罰之諭知。
六、又異議人爾後應依規定將專用停車位識別證「確實妥當」置
    放於汽車擋風玻璃明顯處以供辨識，下車時亦應確認該專用
    停車位識別證有無易位，否則將來仍可能再因相同事由遭警
    察開單舉發（按：警察不可能就每一輛車均詳細檢查腳踏處
    或其他位置有無專用停車位識別證），異議人應予注意，併
    為敘明。
七、據上論斷，應依道路交通管理處罰條例第87條第2項、道路
    交通案件處理辦法第20條前段，裁定如主文。
中    華    民    國    98    年    2     月    27    日
                      交通法庭  法  官  張家瑛
以上正本證明與原本無異。
如不服本裁定，應於收受送達後5日內向本院提出抗告狀。（應
附繕本）
                                書記官  李淑惠
中    華    民    國    98    年    3     月    4     日


司法院資訊處製作；財團法人民間司法改革基金會備份。
